# 增资稀释股权但不丧失控制权

提问人：咿呀娃娃 时间：2018-07-24 10:59:46
陈版，请教一下业务问题 1 、 18 年 1 月 1 日A公司持有C公司70%股权，小股东D持有30%， 18 年 5 月 15 日A和小股东D将持有的C公司股权处置给B，由B控制C，同时B向A和D发行股份，但股权比例A占50%，D和E合计50%，账务处理在A的单体只是将投资的主体变更，不需要账务处理；B需要做增资账务处理：借 长投C 贷：实收资本A+D+E，差异计入资本公积吗；C公司也不需要做账务处理，只是变更股东，上述理解对吗陈版？ 2 、在合并报表层面A需要分时间点来做吗？对处置股权换取发行新股持股比例下降需做处置股权吗？ 3 、B的合并报表处理正常处理就可以吧 3 、 6 月 15 日B又发行新股，新的认购人认购股份稀释原来股东ADE的股权，A仍然控制，A单体也不用账务处理，合并按照“母公司因为被投资单位增发股份等原因在不丧失控制权情况下在被投资单位持股比例下降，可以视同不丧失控制权下处置部分对子公司股权的行为”进行账务处理对吗陈版？

回答人：chenyiwei
1 、A的个别报表和合并报表层面应按丧失对子公司控制权进行会计处理，以取得B公司股权的公允价值作为长投成本（假设该交易后A不控制B），在A的单体和合并报表层面需确认投资处置收益。如果A控制B，则A的合并报表层面不确认C股权的处置损益，但需确认对B的非同一控制下合并（参考：《瑞华研究２０１０～２０１６汇编》之“问题3-2-74（以子公司控股股权对被购买方增资实现对被购买方非同一控制下合并的处理）”。） 2 、C只需变更实收资本中的股东明细即可。 3 、如果A不控制B且B在交易后可控制C，则B按非同一控制下合并处理。但如果交易后A取得了对B的控制权，则B的合并报表层面需按反向购买处理。
对于 6 月 15 日B引入新股东但A不丧失控制权的交易，如果与此前A取得B的控制权不构成一揽子交易的，则如你所述，A单体也不用账务处理，合并按照“母公司因为被投资单位增发股份等原因在不丧失控制权情况下在被投资单位持股比例下降，可以视同不丧失控制权下处置部分对子公司股权的行为”进行账务处理。

提问人：咿呀娃娃 时间：2018-07-25 11:21:38
好的，陈版， 1 、我有一点没有说明白，B是新设成立，股东就是原来C的股东A、D、 E，我觉得这样就不用按照非同一控制下合并来处理，仍按照同一控制下的处理； 2 、您回复 3 按反向购买处理，这个没有想明白

回答人：chenyiwei
2 、反向购买的考虑是假设B为原有企业，原先A不控制B，后来A通过将Ｃ注入B而取得对B的控制权，这时构成反向购买。但如果B为新设，一开始就由A控制，则不存在反向购买的问题。

回答人：chenyiwei
1 、A此前控制Ｃ，但B成立并引入新股东后A不再控制C，也就是最终控制人变化了。如果A继续控制C的，则对B而言按同一控制下合并处理。